【裁判字號】    99,上易,249
【裁判日期】    990428
【裁判案由】    竊盜
【裁判全文】
臺灣高等法院刑事判決                 99年度上易字第249號
上  訴  人
即  被  告  丙○○
上  訴  人
即  被  告  丁○○
上列被告等因竊盜案件，不服臺灣桃園地方法院中華民國98年10
月30日98年度易字第943號第一審判決（起訴案號：臺灣桃園地
方法院檢察署98年度偵字第13187號），提起上訴，本院判決如
下：
    主    文
原判決關於丁○○部分撤銷。
丁○○共同攜帶兇器，毀壞門扇竊盜，累犯，處有期徒刑拾月。
扣案之T型板手壹支沒收。
其他上訴駁回。
    事    實
一、丙○○前因加重竊盜、侵占案件，經臺灣基隆地方法院95年
    度易字第358號判決分別判處有期徒刑11月、罰金新臺幣（
    下同）1萬5千元、罰金新臺幣1萬5千元確定；復因施用第2
    級毒品案件，經原審法院95年度易字第1689號判決判處有期
    徒刑11月確定；再因加重竊盜、偽造文書等案件，經原審法
    院96年度訴字第649號判決各判處有期徒刑1年6月、5月、5
    月、5月及5月確定；又因施用第1級毒品案件，經原審法院9
    6年度訴字第1323號判決判處有期徒刑7月確定。嗣上開數罪
    刑經原審法院96年度聲減字第8240號裁定各減刑為有期徒刑
    5月15日、罰金7千5百元、罰金7千5百元、有期徒刑5月又15
    日、9月、2月又15日、2月又15日、2月又15日、2月又15日
    及3月又15日，並定其應執行刑為有期徒刑2年8月，罰金1萬
    3千5百元確定，嗣於民國96年5月16日入監執行，有期徒刑
    部分甫於98年4月19日執行完畢。
二、丁○○前因施用第1級、第2級毒品案件，經原審法院94年度
    訴字第1583號判決分別判處有期徒刑8月、6月，應執行有期
    徒刑1年確定；復因施用第1級、第2級毒品案件，經原審法
    院95年度訴字第1891號判決分別判處有期徒刑10月、7月，
    應執行有期徒刑1年3月確定，並經原審法院96年度聲減字第
    1286號裁定分別減刑為有期徒刑5月、3月又15日，並定其應
    執行刑為有期徒刑8月確定，嗣與前開有期徒刑1年接續執行
    ，於95年6月4日入監執行，而於96年12月7日縮刑期滿執行
    完畢。
三、詎丙○○與丁○○猶不知悔改，詎意圖為自己不法之所有，
    共同基於竊盜之犯意聯絡，由丁○○駕駛其所有之車牌號碼
    0702-VU號自用小客車搭載丙○○，竟於98年6月4日上午9時
    40分許，在桃園縣中壢市月眉76之3號甲○○住處附近讓丙○○下車後，丙○○隨即拿取其所有預先置放在車內，用以
    伺機行竊，客觀上足以威脅人生命、身體、安全，供兇器使
    用之T型板手1支，持以破壞該址1樓後門之喇叭鎖後，入內
    行竊（侵入住宅部分未據甲○○提起告訴），丁○○則駕駛
    上開自用小客車在屋外把風接應，待丙○○竊得甲○○所有
    之華碩廠牌電腦主機1部、19吋電腦液晶螢幕1台後，旋將之
    藏放在丁○○所駕駛之上開自用小客車後行李廂內。因丙○○與丁○○見上址屋內空無一人，復於同日上午9時45分許
    ，承前竊盜之接續犯意聯絡，由丙○○再次入內行竊，丁○○亦駕駛上開自用小客車在外繞行把風，約明俟丙○○得手
    後，以行動電話聯繫丁○○前往會合載運竊得之物。嗣丙○○進入上址2樓房間竊得甲○○之弟王勇智所有之背包1個、
    Mio廠牌衛星導航機1台、水晶手鍊1條、珍珠手鍊3條、項鍊
    1條、現金2千4百元、消費卷7百元等物後，適遇甲○○返家
    ，丙○○為避免遭移送法辦，乃從該址2樓窗戶跳下，並迅
    撥打電話通知丁○○駕車前來搭載，甲○○則在後追趕丙○○，並與之扭打，丁○○則自上址聯外產業道路倒車而至，
    丁○○雖讓丙○○上車並駛離之際，然甲○○仍上前追趕而
    拉住車門，丁○○因一時緊張，遂將上開車輛駛入路旁水溝
    內，致無法逃逸。經甲○○徵得丁○○同意後，在上開自用
    小客車之後行李廂，起出華碩廠牌電腦主機1部、19吋電腦
    液晶螢幕1台；另在丙○○身上扣得T型板手1支及上開背包
    等物品，乃報警處理而查獲上情。
四、案經桃園縣政府警察局中壢分局報告臺灣桃園地方法院檢察
    署檢察官偵查後起訴。
    理    由
壹、程序方面：
一、按被告以外之人於審判外之言詞或書面陳述，除法律有規定
    者外，不得作為證據，刑事訴訟法第159條第1項固有明文。
    惟被告以外之人於審判外之陳述，經當事人於審判程序同意
    作為證據，法院審酌該言詞陳述或書面陳述作成時之情況，
    認為適當者，亦得為證據；當事人、代理人或辯護人於法院
    調查證據時，知有上開刑事訴訟法第159條第1項不得為證據
    之情形，而未於言詞辯論終結前聲明異議者，視為有前項之
    同意，刑事訴訟法第159條之5定有明文。查證人即告訴人甲○○於警詢與偵查中之指述，雖屬被告以外之人於審判外之
    陳述。惟其於偵查中業經具結，有結文在卷為憑（偵查卷第
    86頁），且本院審酌被告與檢察官均同意作為證據，且甲○○陳述作成時之情況，核無違法取證與證明力明顯過低之瑕
    疵，為證明犯罪事實所必要，以之作為證據即為正當。再者
    ，證人甲○○於原審審理中經傳喚到庭作證，賦予兩造交互
    詰問之機會，以保障被告之詰問權。職是，足認證人甲○○
    於警詢與偵查中之陳述，堪認為適當，依刑事訴訟法第159
    條之5第1項規定，自得作為證據。
二、本院以下援引之其餘證據資料，其中關於刑事訴訟法第164
    條第2項規定，證物如為文書部分，係屬證物範圍。該等可
    為證據之文書，業經依法踐行調查證據之程序，即提示或告
    以要旨，自具有證據能力。而有關被告以外之人於審判外之
    書面陳述，被告與檢察官均不爭執其證據能力，是本院審酌
    該等書面作成時之狀況，認並無不宜作為證據之情事，依刑
    事訴訟法第159條之5第2項規定，自得作為認定本案是否成
    立犯罪之證據。
貳、實體方面：
一、被告丙○○雖經合法傳喚，無正當理由未到庭，惟就於上開
    時、地竊取財物之事實。業據被告丙○○於警詢、偵查、原
    審審理及本院準備程序中，均坦承不諱。被告丁○○雖就其
    與被告丙○○共同竊取被害人甲○○所有之華碩廠牌電腦主
    機1部、19吋電腦液晶螢幕1台等情，而於本院審理時坦承不
    諱（本院卷第77至78頁）。然否認有與被告丙○○共同竊取
    甲○○之弟王勇智所有之背包1個、Mio廠牌衛星導航機1台
    、水晶手鍊1條、珍珠手鍊3條、項鍊1條、現金2千4百元及
    消費卷7百元等情，並辯稱：被告丙○○再次進去竊取時，
    伊不想把風，伊把車子停在隔壁社區之路口，去找住在附近
    之乙○○，結果伊看到被告丙○○被打，始倒車回去，在那
    過程中，伊一直打電話給被告丙○○，但被告丙○○一直掛
    伊電話云云。職是，本院自應審酌被告丙○○、丁○○有無
    上開共同加重竊盜犯行。經查：
（一）證人甲○○於偵查與原審審理時證述：伊於98年6月4日早
      上出門，嗣後返家時，發現住家1樓廚房之木門有被板手
      撬開之痕跡，那個門平常有鎖，伊先至房間看，伊整組電
      腦包括主機與螢幕均不見，房間有被翻動之跡象，後來伊
      聽見伊弟2樓之房間有聲響，就衝過去，看到有個人影自
      2樓窗戶跳下去跑掉，伊趕快下樓去追，追了2、3分鐘後
      ，追到丙○○，有與他扭打，本來已經將丙○○壓制在地
      上，但有1台轎車倒車進來，車速蠻快的，伊鬆開手後，
      丙○○就趕快跑上車子副駕駛座，當時車子要往前開，車
      開的時候，伊有抓到車門，駕駛可能驚慌，就將車子開至
      路旁水溝內，伊始將丙○○拉出車外，後來駕駛有出來，
      就是被告丁○○，是車輛掉至水溝後，丁○○始走出來，
      伊請丁○○將行李廂打開，看到伊整組電腦在行李廂內，
      丁○○表示係丙○○放在車輛內，伊弟之背包，係自丙○○身上取下等語（偵查卷第84至85頁；原審卷第31至34
      頁）。此外，復有被害人甲○○所有之華碩廠牌電腦主機
      1部、19吋電腦液晶螢幕1台，暨甲○○之弟王勇智所有之
      背包1個、Mio廠牌衛星導航機1台、水晶手鍊1條、珍珠手
      鍊3條、項鍊1條、現金2千4百元、消費卷7百元等物扣案
      可佐，有扣押物品目錄表在卷可參（偵查卷第53頁）。自
      上開證人之證言與扣案物品，足認被告丙○○自白，暨被
      告丁○○就竊取被害人甲○○所有之華碩廠牌電腦主機1
      部、19吋電腦液晶螢幕1台部分自白，均與事實相符。
（二）被告丁○○否認其與被告丙○○共同竊取甲○○之弟王勇
      智所有之背包1個、Mio廠牌衛星導航機1台、水晶手鍊1條
      、珍珠手鍊3條、項鍊1條、現金2千4百元及消費卷7百元
      等情，並辯稱：被告丙○○再次進去竊取時，伊不想把風
      ，伊將車輛停在隔壁社區的路口，去找住在附近之乙○○
      ，結果伊看見被告丙○○被打，始倒車回去，期間伊雖一
      直打電話給被告丙○○，然被告丙○○一直掛電話云云。
      被告丙○○亦於本院準備程序時附合其說而供稱：本案竊
      盜犯行均伊1人所為，丁○○並不知情云云。職是，渠等
      所辯是否可採，本院茲審究如下：
    1.被告丁○○就其與被告丙○○共同竊取被害人甲○○所有
      之華碩廠牌電腦主機1部、19吋電腦液晶螢幕1台等情，其
      於本院審理時坦承不諱（本院卷第77至78頁）。參諸被告
      丁○○於本院審理時亦供稱：被告丙○○叫伊將所有竊盜
      責任推給他等語（本院卷第77頁）。自被告丁○○之上開
      供述，足認被告丙○○所辯稱：本案竊盜均由其單獨為之
      云云。顯係迴護被告丁○○之詞，即不足採信。
    2.被告丁○○固辯稱：伊未共同竊取王勇智所有之背包1個
      、Mio廠牌衛星導航機1台、水晶手鍊1條、珍珠手鍊3條、
      項鍊1條、現金2千4百元及消費卷7百元等物。惟觀諸被告
      丁○○使用之0000000000號行動電話門號與被告丙○○使
      用之0000000000號行動電話門號間，自98年6月4日上午9
      時47分起至9時52分止，期間僅5分鐘，即有高達9通之通
      聯紀錄，被告丁○○於當日上午9時47分20秒撥打予被告
      丙○○通話32秒後，嗣後有5通係被告丙○○撥打予被告
      丁○○，另外3通係由被告丁○○撥打予被告丙○○，通
      話秒數僅2通為0秒，其餘均在30秒以上，甚有高達69秒至
      70秒之通話時間。而該基地台位置均在上址被害人甲○○
      住處附近等情，此有行動電話門號0000000000號之雙向通
      聯紀錄查詢結果在卷可按（偵查卷第87頁）。準此，倘被
      告丁○○確已先行離開，其係因看見被告丙○○被他人毆
      打，始返回現場。為何被告丁○○不直接駕駛車輛將遭毆
      打之被告丙○○載走，何須在被告丙○○接續竊盜期間內
      ，竟有多次頻繁之聯絡及通話。故被告丁○○所辯與其所
      為間，有甚大差異處。職是，被告於本案竊盜期間有密切
      通聯，而被告丁○○確之車輛亦未離開現場，並在被告丙○○遭被害人追捕時，而即時駕車接應，足認被告丁○○
      知悉被告丙○○接續第2次之竊盜，並在現場外開車巡邏
      ，從事把風之行為。
    3.證人丙○○於原審審理時供稱：扣案之T型板手原放在丁○○車上副駕駛座旁之置物廂內，作為伺機偷竊之用，故
      放在丁○○車上，伊至甲○○住處下車時，順便將T型板
      手帶下車，其目的在於行竊（原審卷第40頁）。是該T型
      板手原本置於丁○○車上副駕駛座旁之置物廂內，而被告
      丙○○、丁○○已坦承渠等至甲○○住處之目的在於竊盜
      ，則被告丁○○對於被告丙○○拿取T型板手，係為竊盜
      所用，自有所知悉甚明。此外，復有扣押物品目錄表、扣
      押物品清單、贓物認領保管單及現場查獲照片10張在卷可
      按，足證被告就竊盜犯行之分工，係約由被告丙○○侵害
      被害人住處內下手行竊，而被告丁○○則擔任駕車在外把
      風接應，並載運竊得之物品，是渠等間有犯意聯絡與行為
      分擔，至為明確。
    4.被告丁○○固辯稱：被告丙○○再次進去行竊時，伊不想
      把風，伊將車輛停在隔壁社區之路口，去找住在附近之乙○○云云。惟證人乙○○於本院審理時證稱：被告丁○○
      沒有於98年6月4日上午與伊相約在伊住所見面，被告丁○○係事發後始打電話給伊，表示她在警察局，叫伊過去等
      語（本院卷第76頁）。是上開證人乙○○之證言與被告丁○○之辯稱，兩者不符，故被告丁○○上開所辯，已難採
      信。
（三）綜上所述，被告丙○○、丁○○上開所辯情詞，無非事後
      卸責之語，委無可採。本件事證明確，被告丙○○攜帶T
      型板手，並毀壞甲○○住處門扇而入內竊取財物，被告丁○○在現場把風之犯行，足堪認定。
二、刑法第321條第1項第3款之攜帶兇器竊盜罪，其所謂兇器，
    種類並無限制，凡客觀上足對人之生命、身體、安全構成威
    脅，具有危險性之兇器均屬之，且祇須行竊時攜帶此種具有
    危險性之兇器為已足，並不以攜帶之初有行兇之意圖為必要
    。被告丙○○進入上址行竊時，確攜帶其所有之T型板手1支
    ，業據其於原院審理時陳明在卷，且觀諸卷附照片，該T型
    板手質地尖銳，可用以拆卸硬物，客觀上足對人之生命、身
    體及安全造成危險，顯屬兇器無疑。是核被告丙○○、丁○○所為，均係犯刑法第321條第1項第2款、第3款之攜帶兇器
    、毀壞門扇竊盜罪。被告丙○○與被告丁○○間，就本件竊
    盜犯行有犯意聯絡與行為分擔，應論以共同正犯。
三、按數行為於同時同地或密切接近之時地實施，侵害同一之法
    益，各行為之獨立性極為薄弱，依一般社會健全觀念，在時
    間差距上，難以強行分開，在刑法評價上，以視為數個舉動
    之接續施行，合為包括之一行為予以評價，較為合理，則屬
    接續犯，而為包括之一罪，最高法院著有86年臺上字第3295
    號判例。查被告丙○○於98年6月4日上午9時40分、9時45分
    許，緊接2次進入被害人甲○○上址之住處內，竊取前開財
    物，並由被告丁○○駕車在外把風接應，均係基於單一竊盜
    之犯意，係於時、空密接之環境下接續而為，侵害同一之法
    益，其為接續犯，均僅成立一竊盜罪。再者，被告丙○○、
    丁○○有前開事實欄所載科刑及執行完畢之情形，有本院被
    告前案紀錄表在卷可稽，其等於有期徒刑執行完畢後，5年
    以內故意再犯本件有期徒刑以上之罪，均為累犯，應依刑法
    第47條第1項規定加重其刑。
四、原審關於被告丙○○部分同此認定，因依刑法第28條、第32
    1條第1項第2款、第3款、第47條第1項、第38條第1項第2款
    等規定，並於審酌被告丙○○前有多次竊盜之前案紀錄，甫
    於98年4月19日執行有期徒刑完畢，適值壯年，不思憑藉己
    力，循正當管道獲取財物，竟侵入被害人住宅竊取財物欲供
    變賣，惡性非輕。因念及被告丙○○已坦承部分犯行，兼衡
    其素行、智識程度、生活狀況等一切情狀，量處有期徒刑1
    年4月；暨T型板手1支，係被告丙○○所有，供本件犯罪所
    用之物，爰依刑法第38條第1項第2款規定宣告沒收之。核其
    認事用法，俱無違誤，量刑亦甚允洽。被告丙○○上訴意旨
    ，指摘原判決量刑過重，為無理由，應予駁回。
五、原審關於被告丁○○因予論罪科刑，雖非無見。惟刑法上量
    刑之一般標準，應以行為人之責任為基礎，並審酌一切情狀
    ，尤應注意刑法第57條所列各款事項，為科刑輕重之標準。
    例如，犯罪之手段、犯罪行為人違反義務之程度、犯罪所生
    之危險、犯罪行為人犯罪後之態度等事項，均應綜合考量。
    。經查：
（一）原審就被告丁○○部分，雖認為其迭經卸責狡辯而未見悔
      意，而量處有期徒刑1年。然被告丁○○於本院審理中本
      件被告丁○○雖與被告丙○○為共同正犯，惟其僅為把風
      行為，並非首謀，且於本院審理時坦承部分犯行，是其惡
      性非重。被告上訴意旨，固非以此指摘原判決不當，惟本
      院認原判決未及斟酌被告丁○○部分坦承犯行情節，而有
      無可維持之事由，故應予撤銷改判。
（二）本院爰審酌被告丁○○時值青年，不思憑藉己力，循正當
      管道獲取財物，竟參與竊盜犯行，所為顯可責難。因念及
      其就本件竊盜犯行參與之角色，係把風接應，犯情較輕，
      且坦承部分犯行，兼衡被告丁○○之素行、智識程度、生
      活狀況等一切情狀，量處如主文所示第2項所示之刑。扣
      案之T型板手1支，係共犯被告丙○○所有，供本件犯罪所
      用之物，爰依刑法第38條第1項第2款規定宣告沒收。
六、被告丙○○經合法傳喚，無正當理由未到庭，爰不待其陳述
    ，逕行判決。
據上論斷，應依刑事訴訟法第368條、第369條第1項前段、第364
條、第299條第1項前段、第371條，刑法第321條第1項第2款、第
3款、第47條第1項、第28條、第38條第1項第2款，判決如主文。
本案經檢察官吳茂松到庭執行職務。
中    華    民    國    99    年    4     月    28    日
                  刑事第五庭審判長法  官  高明哲
                                  法  官  劉秉鑫
                                  法  官  林洲富
以上正本證明與原本無異。
不得上訴。
                                  書記官  楊秋鈴
中    華    民    國    99    年    4     月    28    日
附錄：本案論罪科刑法條全文
刑法第321 條：
犯竊盜罪而有左列情形之一者，處6月以上、5年以下有期徒刑：
一、於夜間侵入住宅或有人居住之建築物、船艦或隱匿其內而犯
    之者。
二、毀越門扇、牆垣或其他安全設備而犯之者。
三、攜帶兇器而犯之者。
四、結夥3人以上而犯之者。
五、乘火災、水災或其他災害之際而犯之者。
六、在車站或埠頭而犯之者。
前項之未遂犯罰之。

司法院資訊處製作；財團法人民間司法改革基金會備份。
